臺灣花蓮地方法院刑事判決              100年度訴字第213號
公  訴  人  臺灣花蓮地方法院檢察署檢察官
被      告  田謹維
上列被告因違反毒品危害防制條例案件，經檢察官提起公訴（10
0年度毒偵字第300號），被告於本院準備程序中就被訴之事實為
有罪之陳述，經合議庭裁定改行簡式審判程序，本院判決如下：
    主  文
田謹維施用第一級毒品，累犯，處有期徒刑拾月；又施用第二級
毒品，累犯，處有期徒刑陸月，扣案之安非他命吸食器壹組沒收
。應執行有期徒刑壹年，扣案之安非他命吸食器壹組沒收。
    事  實
一、田謹維前於民國88年間因施用毒品案件，經臺灣臺東地方法
    院裁定送觀察、勒戒，認有繼續施用毒品之傾向，經同法院
    裁定施以強制戒治，嗣於89年9月6日停止戒治處分出監，所
    餘期間付保護管束，於89年11月25日期滿而執行完畢，復於
    5年內再犯施用毒品案件，經本院於94年12月9日以94年度易
    字第68號判處有期徒刑6月確定，於 95年4月7日易科罰金執
    行完畢；又於98年間因施用毒品案件，經臺灣臺東地方法院
    判處有期徒刑4月確定，於 98年11月11日執行完畢。詎仍不
    知悔改，復分別基於施用毒品之犯意，為下列施用毒品之行
    為：（一）於 100年4月25日或26日晚上8時許，在花蓮縣壽
    豐鄉○○村○○街24號其住處內，以香菸沾粘第一級毒品海
    洛因，再點燃香菸，吸食煙霧之方式，施用海洛因1次；（
    二）復於 100年4月28日下午5時許，在花蓮縣花蓮市○○○
    路長頸鹿遊藝場廁所內，以將第二級毒品甲基安非他命置放
    於玻璃球吸食器內燒烤吸食煙霧之方式，施用甲基安非他命
    1次。嗣於同日晚上 10時30分許，因另案通緝為警逮捕，並
    扣得安非他命吸食器 1組，經其同意於同日晚間11時許採尿
    送驗，結果呈安非他命類及鴉片類陽性反應，而查悉上情。
二、案經花蓮縣警察局吉安分局報告臺灣花蓮地方法院檢察署檢
    察官偵查起訴。
    理  由
一、按刑事訴訟法第273條之1第 1項規定，除被告所犯為死刑、
    無期徒刑、最輕本刑為 3年以上有期徒刑之罪、或高等法院
    管轄第一審案件者外，於審判期日前之程序進行中，被告先
    就被訴事實為有罪之陳述時，審判長得告知被告簡式審判程
    序之旨，並聽取當事人、代理人、辯護人及輔佐人之意見後
    ，裁定進行簡式審判程序。經查，本件被告田謹維被訴違反
    毒品危害防制條例案件，為前開不得進行簡式審判程序以外
    之案件，且被告於本院行準備程序時就訴事實為有罪之陳述
    ，經本院告知被告簡式審判程序之旨，並聽取被告之意見後
    ，爰依前開刑事訴訟法第273條之1第 1項之規定，當庭裁定
    改依簡式審判程序並由受命法官獨任審判之，合先敘明。
二、被告於上開時間、地點施用海洛因及甲基安非他命之事實，
    業據其於偵查中及本院審理時均坦承不諱，而被告為警查獲
    時採集之尿液，經送驗結果呈安非他命類及鴉片類陽性反應
    ，此有慈濟大學濫用藥物檢驗中心檢驗總表、偵辦毒品案件
    涉嫌人尿液檢體採集送驗記錄表各 1份在卷及安非他命吸食
    器 1組扣案可稽，足證被告上開自白與事實相符，堪信其為
    真實。
三、又毒品危害防制條例於92年7月9日修正公布，自93年1月9日
    施行，其中第20條、第23條將施用毒品之刑事處遇程序，區
    分為「初犯」及「5年內再犯」、「5年後再犯」。依其立法
    理由之說明：「初犯」，經觀察、勒戒或強制戒治後，應為
    不起訴處分或不付審理之裁定；經觀察、勒戒或強制戒治執
    行完畢釋放後，「 5年內再犯」者，因其再犯率甚高，原實
    施之觀察、勒戒及強制戒治既已無法收其實效，爰依法追訴
    或裁定交付審理。至於經觀察、勒戒或強制戒治執行完畢釋
    放後，「 5年後再犯」者，前所實施之觀察、勒戒或強制戒
    治已足以遮斷其施用毒品之毒癮，為期自新及協助其斷除毒
    癮，仍適用「初犯」規定，先經觀察、勒戒或強制戒治之程
    序。從而依修正後之規定，僅限於「初犯」及「 5年後再犯
    」二種情形，始應先經觀察、勒戒或強制戒治程序。倘被告
    於 5年內已再犯，經依法追訴處罰，縱其第三次（或第三次
    以上）再度施用毒品之時間，在初犯經觀察、勒戒或強制戒
    治執行完畢釋放5年以後，已不合於「5年後再犯」之規定，
    且因已於「 5年內再犯」，顯見其再犯率甚高，原實施觀察
    、勒戒或強制戒治，已無法收其實效，即應依該條例第10條
    處罰，最高法院97年第五次刑事庭會議決定可資參照。又被
    告前於88年間因施用毒品案件，經臺灣臺東地方法院裁定送
    觀察、勒戒，認有繼續施用毒品之傾向，經同法院裁定施以
    強制戒治，嗣於89年9月6日停止戒治處分出監，所餘期間付
    保護管束，於 89年11月25日期滿而執行完畢，復於5年內再
    犯施用毒品案件，經本院於 94年12月9日以94年度易字第68
    號判處有期徒刑6月確定，於 95年4月7日易科罰金執行完畢
    ；又於98年間因施用毒品案件，經臺灣臺東地方法院判處有
    期徒刑4月確定，於 98年11月11日執行完畢等情，有臺灣高
    等法院被告前案紀錄表 1份在卷可稽，其犯罪時間雖距前次
    強制戒治釋放出所達5年以上，然其於5年內已再犯施用毒品
    案件，並分別經本院判處徒刑確定，顯見其再犯率甚高，原
    實施之觀察、勒戒、強制戒治已無法收其實效，揆諸前揭說
    明意旨，已不合於「 5年後再犯」之規定，本件事證明確，
    應依法論科。
四、按海洛因係毒品危害防制條例第2條第2項第 1款所稱之第一
    級毒品；甲基安非他命係毒品危害防制條例第2條第2項第 1
    款所稱之第二級毒品。核被告所為，係犯毒品危害防制條例
    第10條第1項之施用第一級毒品罪及同條第2項之施用第二級
    毒品罪，被告施用前持有海洛因及甲基安非他命之低度行為
    ，應為施用海洛因及甲基安非他命之高度行為所吸收，不另
    論罪。被告上開施用海洛因、甲基安非他命之犯行，行為互
    殊，顯係基於各別犯意為之，應分論併罰。又被告前於98年
    間因施用毒品案件，經臺灣臺東地方法院判處有期徒刑 4月
    確定，於98年11月11日執行完畢等情，有臺灣高等法院被告
    前案紀錄表1份在卷可參，其於5年以內故意再犯本件有期徒
    刑以上之上開2罪，均為累犯，各應依刑法第47條第1項規定
    加重其刑。爰審酌被告前科累累，素行不佳，施用毒品之種
    類，對自己身體之殘害，經觀察、勒戒、強制戒治仍未能戒
    除毒癮及其犯罪後坦承全部犯行之態度等一切情狀，就其所
    犯上開 2罪，分別量處如主文所示之刑，並定其應執行刑，
    以示懲儆。末查，扣案之安非他命吸食器 1組，為被告所有
    供施用甲基安非他命所用之物，已據其供明在卷，應依刑法
    第38條第1項第2款規定宣告沒收。
據上論斷，應依刑事訴訟法第273條之1第 1項、第299條第1項前
段，毒品危害防制條例第10條第1項、第2項，刑法第11條前段、
第47條第1項、第38條第1項第2款之規定、第51條第5款，判決如
主文。
本案經檢察官林英正到庭執行職務。
中    華    民    國   100    年    7     月    29    日
                  刑事第三庭    法  官  湯國杰
以上正本證明與原本無異。
如不服本判決應於收受送達後10日內向本院提出上訴書狀，並應
敘述具體理由。其未敘述上訴理由者，應於上訴期間屆滿後20日
內向本院補提理由書(均須按他造當事人之人數附繕本)「切勿逕
送上級法院」。
中    華    民    國   100    年    7     月    29    日
                                書記官
附錄條文：
毒品危害防制條例第10條：
施用第一級毒品者，處 6 月以上 5 年以下有期徒刑。
施用第二級毒品者，處 3 年以下有期徒刑。